臺灣高雄地方法院交通事件裁定　　　　100年度交聲字第901號
原處分機關　高雄市政府交通局
法定代理人　王國材
異　議　人　李美玲
即受處分人
上列受處分人因違反道路交通管理處罰條例案件，對於高雄市政
府交通局民國100 年4 月12日高市交裁字第裁32-B00000000號處
分，聲明異議，本院裁定如下：
    主  文
原處分撤銷。
李美玲不罰。
    理  由
一、原處分意旨略以：異議人即受處分人李美玲所有車牌號碼07
    01 -LY號自用小客車，於民國100 年3 月25日10時20分許，
    在高雄市○○○路88號前之停車格（按該停車格自每日上午
    8 時起迄18時止為貨車裝卸貨專用，下稱系爭停車格），有
    不依規定時間、車種停車之違規情事，為警開單舉發，原處
    分機關高雄市政府交通局亦認異議人有上述違規情事，依道
    路交通管理處罰條例第56條第1 項第3 款規定，裁處罰鍰新
    台幣（下同）600 元。
二、異議意旨略以：異議人雖於上揭時間，將其所有上揭自用小
    客車停在上述系爭停車格內，然系爭停車格內並未標示「裝
    卸貨專用」等字樣，而其原先標繪在系爭停車格外「裝卸貨
    專用」之字體，模糊不清，令人無法辨識，且道路旁所豎立
    「貨車裝卸貨專用停車區」之標誌，則設置在系爭停車格後
    方之停車格旁，一般駕駛人停妥車輛後根本無從辨識該標誌
    係標示系爭停車格為貨車裝卸貨專用。故本件異議人於前揭
    時間、地點，將自用小客車誤停在系爭停車格內，實係主管
    機關就系爭停車格之標誌、標線設置不當，及在模糊不清時
    ，又未予適當維護所致，自難認異議人有故意或過失致違反
    上揭規定之情等語，請求撤銷原處分，並為不罰之諭知。
三、按汽車駕駛人停車時，有下列情形之一者，處新臺幣600 元
    以上1200元以下罰鍰：…九、停車時間、位置、方式、車種
    不依規定，道路交通管理處罰條例第56條第1 項第9 款定有
    明文。又行政行為之內容應明確；行政行為，應以誠實信用
    之方法為之，並應保護人民正當合理之信賴；違反行政法上
    之義務之行為非出於故意或過失者，不罰，行政程序法第5
    條、第8 條、行政罰法第7 條第1 項分別定有明文。故公權
    力之行使與公信力之維護，固應予以尊重並盡量維持，然前
    提要件是行政行為本身應無明顯具體之重大瑕疵，以保護人
    民正當合理之信賴。再按標誌、標線、號誌應經常維護，保
    持清晰完整及有效性能，道路交通標誌標線號誌設置規則第
    7 條第1 項規定甚明。是倘若道路設置之標誌、標線設置不
    清、模糊，致人民無法輕易辨明時，自難認合法有效，更難
    期待人民加以遵守。
四、經查：
  (一)本件異議人於100 年3 月25日10時20分許，將其所有上揭自
    用小客車停放在系爭停車格內，遭高雄市政府警察局交通大
    隊員警余志超執勤時當場拍照，並以「不依規定時間、車種
    停車」之違規為由，逕行舉發並加以拖吊，嗣原處分機關亦
    認異議人有上述違規情事，依道路交通管理處罰條例第56條
    第1 項第3 款規定，裁處異議人罰鍰600 元等情，有上開裁
    決書、舉發通知單、違規採證照片4 張在卷可稽（本院卷第
    5 、15、19頁），固堪認定。
  (二)惟查，異議人所停放之系爭停車格，雖經主管機關規劃為「
    貨車裝卸貨專用停車區」，然系爭停車格內並未標示有關「
    裝卸貨專用」等字樣，有卷附異議人提出系爭停車格之現場
    照片（本院卷第4 頁左上方）可按，且從卷附取締員警所提
    出之取締現場照片顯示（本院卷第15頁左上方），主管機關
    原先標繪在系爭停車格外「裝卸貨專用」之字體，則已模糊
    不清，且未加以適當維護，致一般民眾根本無法清楚辨識。
    另從異議人及取締員警所提出之系爭停車格之現場照片觀之
    （本院卷第4 頁左下方、第15頁左上方），主管機關雖在路
    旁豎立「貨車裝卸貨專用停車區」之標誌，然該標誌豎立位
    置則在系爭停車格後方之停車格旁，並非在系爭停車格旁，
    該標誌豎立位置顯然有誤。足見主管機關於規劃系爭停車格
    為「裝卸貨專用」時，並未將應豎立之標誌，妥善設置在適
    當位置，以供民眾可清楚辨識，且在系爭停車格外原先標繪
    「裝卸貨專用」之字體模糊不清時，又怠於施以適當之維護
    ，保持標線、標誌之清晰完整，讓民眾可清楚辨識，故系爭
    停車格之標誌、標線之設計及維護有欠明確，實為造成本件
    異議人誤停之根本原因。準此，是本件之違規既係肇因於主
    管機關有關道路標誌、標線之設計及維護有重大瑕疵所致，
    自應由本院將原處分撤銷，改為異議人不罰之諭知，以資適
    法。
  (三)至於異議人另支付拖吊費及保管費部分，因拖吊費及保管費
    均不在原處分機關裁決之範圍，自非本院之管轄範圍，應由
    異議人向主管機關請求或循行政訴訟途徑解決，附此敘明。
五、綜上所述，本件異議人於上揭時、地，固將自用小客車停放
    在「裝卸貨專用」之停車格，而有「不依規定時間、車種停
    車」之違規，然本件違規之原因，實乃肇因於主管機關有關
    標誌、標線設計規畫及維護有重大瑕疵所致。從而，本件異
    議人之異議，為有理由，本院應依法撤銷原處分，並為異議
    人不罰之諭知。
據上論斷，應依道路交通案件處理辦法第20條，裁定如主文。
中    華    民    國    100   年    5     月    16    日
                        交通法庭  法  官  曾仁勇
以上正本證明與原本無異。
如不服本裁定，應於收受送達後5 日內向本院提出抗告狀。
中    華    民    國    100   年    5     月    16    日
                                  書記官  王紀芸